臺灣花蓮地方法院交通事件裁定　　　　　　　　　　　九十四年度交聲字第三六號
　　原處分機關　交通部公路總局台北區監理所花蓮監理站
　　異　議　人　甲○○
右列異議人因違反道路交通管理處罰條例案件，對於交通部公路總局台北區監理所花
蓮監理站於九十四年五月十日所為之四四Ｐ00000000、四四Ｐ000000
00號之處分，聲明異議，本院裁定如左：
    主  文
異議駁回。
    理  由
一、原處分意旨略以：異議人甲○○於九十三年六月二十日十二時四十分，在花蓮市
    ○○街將其所有車號為Ｑ四－三三八八號自小客車停放於收費停車位，因其逾期
    未繳費，故依道路交通管理處罰條例第五十六條第一項第十一款裁決異議人應繳
    納新臺幣（下同）一千二百元之罰鍰。又異議人於同年十月一日十一時二十四分
    ，在新城鄉因行經有燈光管制之交岔路口闖紅燈，依前開條例第五十三條第一項
    規定裁決異議人應繳納五千四百元之罰鍰。
二、異議意旨略以：伊雖然常在花蓮市收費停車格內停車，且有逾期未繳之事實，然
    伊從未收到闖紅燈或停車費逾期未繳之罰單，伊認為罰單既未經合法送達，即不
    得科以道路交通管理處罰條例第五十六條第一項第十一款之罰鍰云云。又異議人
    於本院中另補稱：伊自九十二年九月份起於收費停車格停車逾期未繳罰單共五十
    張，故監理站人員表示以其中一筆作代表即可，故伊聲明異議的範圍應涵蓋五十
    筆罰單之內容。
三、按「花蓮縣公有收費停車場管理自治條例第十四條」授權制定之「花蓮縣路邊收
    費停車場委託民間經營停車收費作業規定」第九條規定：「離場未繳費車輛之車
    主應於十日內（遇第十日為假日時，以假日終止之次日為末日）補繳費用，逾期
    未繳者，由受委託廠商造冊連同繳費通知單移送聯向警察局出檢舉，警察局接獲
    檢舉並調查屬實，應通知車主於期限內補繳費，逾期未補繳費者，依『道路交通
    管理處罰條例』及相關法規舉發處罰。」，汽車駕駛人停車時，在道路收費停車
    處所停車，不依規定繳費者，處新臺幣六百元以上一千二百元以下罰鍰，道路交
    通管理處罰條例第五十六條第一項第十一款定有明文。又處理違反道路交通管理
    事件，有關文書送達之程序，依行政程序法之規定，違反道路交通管理事件統一
    裁罰標準及處理細則第五條定有明文。再按送達由行政機關自行或交由郵政機關
    送達，並應送達至應受送達人之住居所、事務所或營業所，交付予應受送達人或
    有辨別事理能力之同居人、受僱人，如無法送達得予以寄存送達，若應為送達之
    處所不明，行政機關為避免行政程序遲延，認有必要時，得依職權為公示送達，
    行政程序法第六十八條第一項、第七十二條第一項前段、第七十三條第一項、第
    七十四條第一項、第七十八條第一項第一款、第二項分別定有明文。末按交通法
    庭認為聲明異議無理由者，應以裁定駁回之，道路交通案件處理辦法第十九條定
    有明文。
四、經查：
（一）異議人雖於本院中表示除就九十三年六月二十日十二時四十分因停車未繳停車
      費及同年十月一日十一時二十四分闖紅燈遭舉發之事實提出異議外，其另對其
      餘四十九件逾期繳納停車費之罰單提出異議，然依卷內所附裁決書記載之舉發
      違規事實可知，僅有前述因停車費未繳納及行經交岔路口闖越紅燈之違規事實
      ，並無其餘四十九件停車費未繳納遭舉發之內容，故本件僅得審酌前開時間停
      車費逾期未繳及闖越紅燈之裁決是否允當，核先說明。
（二）異議人於本院中對於停車費逾期未繳及闖紅燈之事實未再爭執，僅爭執違反道
      路交通管理事件通知單之送達不合法；因其逾期未繳停車費之紀錄經花蓮縣政
      府委託之民間經營停車收費機構陳報於花蓮縣警察局舉發違規在案，此有花蓮
      縣警察局函文乙份在卷足參，則本於違反道路交通管理處罰條例所列之違規事
      實，本質上為行政處分、公務員為公法上之行為具有公信力等原則，則前開據
      以依法處分之事實既然未再經異議人爭執，即應認定為真正，故異議人確有停
      車費未繳交及闖紅燈之事實堪以認定。
（三）因異議人自陳當時其車籍地址為花蓮縣吉安鄉仁里村仁愛新村十七號四樓，而
      舉發單位亦送達於該址，嗣後以異議人遷移不明為由，退回予原寄發單位，嗣
      由花蓮縣警察局辦理公示送達，此有花蓮監理站函覆之違規單影本、花蓮縣警
      察局公告在卷可稽。按當事人變更其送達之處所而不向行政機關陳明，致有應
      送達之處所不明者，行政機關得依職權命為公示送達，行政程序法第七十八條
      第三項、第一項第一款定有明文；又汽車所有人名稱、地址等如有變更，均應
      向公路監理機關辦理登記，如不依規定申報登記者，處汽車所有人九百元以上
      一千八百元以下罰鍰，亦為道路交通安全規則第二十三條第一項、道路交通管
      理處罰條例第十六條第一項第一款所明定。此因汽車各項異動原因係操之在汽
      車所有人，監理單位無從知悉該項變動事由存在，故而有異動原因時，即課以
      汽車所有人有申報之義務，使登記事項與實際情形相符，足見汽車所有人之地
      址如有變更，該所有人有向公路監理機關辦理登記之義務，如汽車所有人違反
      此項義務，不僅應裁處汽車所有人罰鍰，且有應送達之處所不明者，行政機關
      即得依職權命為公示送達。如謂警察機關有查明車主戶籍資料異動之義務，顯
      與道路交通安全規則第二十三條設立在確保公路監理機關對車輛動態之掌握，
      以保障車輛所有人及公眾權益之目的相左，亦與道路交通管理處罰條例第十六
      條第一項處罰汽車所有人規定相違，況該等規定既已課異議人辦理異動登記之
      義務，則舉發機關自得信賴該項登記之正確性，殊無反課以舉發機關尚須再以
      電腦連線查明每一交通逕行舉發案件之車主是否已將戶籍住址遷移而未辦理異
      動登記之義務，並因此大量增加行政機關之業務量而無從妥為處理其他之業務
      ，再者，行政機關本得信賴某一登記資料，捨此不為，而無限制地利用電腦設
      備與戶政機關連線查詢人民之戶籍、年籍資料，亦屬侵犯人民隱私權，反有不
      當。而車輛所有人地址變更，本應向公路監理機關辦理變更登記，本案受處分
      人違規在先，自不能主張信賴原則。是以，異議人於本件違規行為發生日之前
      ，地址既已變動至花蓮市○○○街七十九巷二十二號，業據其自陳在卷，其卻
      未依上開規定向監理機關申報登記，而原舉發機關既已依異議人原申報登記之
      地址為送達而仍無法送達，揆諸前揭規定，自得依法為公示送達，是以本件之
      舉發通知單已屬合法送達，異議人上開所辯，並無可採。
五、綜上所述，異議人確有於前揭時、地停車而未繳納停車費及闖越紅燈等違規行為
    。從而，原處分機關分別依前開道路交通管理處罰條例第五十三條第一項、第五
    十六條第一項第十一款及依違反道路交通管理事件統一裁罰基準即處理細則第四
    十三、四十四、六十一條分別處罰鍰一千二百元、五千四百元，並依道路交通管
    理處罰條例第六十三條第一項記違規點數三點，於法並無不合，本件異議為無理
    由，應予駁回。
六、據上論斷，應依道路交通案件處理辦法第十九條，裁定如主文。
中      華      民      國    九十四    年      八      月      十一    日
                              臺灣花蓮地方法院交通法庭
                                  法  官    鄭  培  麗
右正本證明與原本無異。
如對本裁定不服，應於送達後五日內，向本院提出抗告狀。（應抄附繕本）
                                  法院書記官
中      華      民      國    九十四    年      八      月      十二    日
